最高法院民事裁定　　　　　　　一○○年度台抗字第八一五號
再 抗告 人　楊文井
　　　　　　楊蕙菁
　　　　　　楊禎候
　　　　　　楊芳源
　　　　　　楊鵬立
共　　　同
代　理　人　葉鞠萱律師
上列再抗告人因與相對人中華成長三資產管理股份有限公司間請
求清償債務強制執行事件，聲明異議，對於中華民國一○○年七
月十八日台灣高等法院裁定（一○○年度抗字第九四二號），提
起再抗告，本院裁定如下：
    主  文
再抗告駁回。
再抗告程序費用由再抗告人負擔。
    理  由
本件再抗告人對於台灣基隆地方法院（下稱執行法院）民事執行
處司法事務官所定拍賣底價等聲明異議，不服該司法事務官所為
駁回之裁定，提出異議，經執行法院裁定駁回後，對之提起抗告
。原法院以：按強制執行法第八十條規定，拍賣不動產，執行法
院應命鑑定人就該不動產估定價格，經核定後，為拍賣最低價額
。執行法院核定之價格應如何認為相當，原屬於執行法院職權裁
量之範圍，非當事人所可任意指摘，本件再抗告人所有之系爭不
動產標的，經執行法院九十六年度民執字第一○一五七號執行事
件，已函請永聯不動產估價師事務所鑑價，有永聯不動產估價師
事務所函附鑑定報告可稽，上開標的經執行法院九十八年度司執
字第七二六九號（下稱第七二六九號）清償債務強制執行事件，
於民國九十九年六月二十四日公告進行特別變賣程序後之減價拍
賣程序，無人應買，依強制執行法第九十五條第二項規定視為撤
回。執行法院於本件強制執行事件，即依債權人之聲請，援用上
開特別變賣程序後之減價拍賣程序未拍定底價，進行本件強制執
行拍賣之詢價程序，再抗告人雖具狀表示所核定拍賣最低價額，
顯然過低，應予重新鑑價云云。惟執行法院於一○○年四月二十
六日第一次拍賣程序，所定最低拍賣價額為系爭一一三之二○地
號土地新台幣（下同）八千六百萬元、一一三之二二地號土地三
百十萬元、一一七地號土地一億二千萬元、一一七之一五六地號
土地二千四百萬元，均高於前揭鑑價報告。又經執行法院依強制
執行法第九十一條第二項酌減拍賣最低價額，改定於一○○年五
月二十四日第二次拍賣程序，有原法院第二次公開拍賣通知可查
，倘執行法院所核定之第一次拍賣最低價額低於市價，理應有眾
多應買人參與投標，相互出價競標，豈會無人參與投標應買。足
見執行法院原核定之底價並無偏低之虞，如再行估價，必導致執
行時間之拖延，而損及債權人、債務人之權益，且罔顧市場交易
機能，是再抗告人聲請重新鑑價，洵不足採。次按查封不動產，
以其價格足以清償強制執行之債權額及債務人應負擔之費用者為
限，強制執行法第五十條、第一百十三條定有明文。查本件執行
債權金額為九千七百九十萬元及自八十八年七月十八日起至清償
日止，按年息百分之九點二計算之利息，暨違約金，另有執行費
用六十八萬五千三百元，則上開債權本息已達二億零八十四萬八
千九百五十八元，與系爭土地第一次拍賣無人應買之最低拍賣總
價二億三千三百十萬元，差距不大，況系爭土地於日後能否迅速
拍定，實際拍定價格若干，是否有其他債權人參與分配，及拍賣
所得於分配後是否足敷清償債權人之債權，於實際拍定前，均無
從確定，自難認僅以其中一一三之二○地號土地為本件查封標的
，確可滿足債權人之債權，是再抗告人主張本件有過度查封云云
，亦非可取。又依執行法院一○○年三月二十九日基院義九九司
執良字第二四一四一號拍賣公告公告事項十二「執行標的現況」
載有：「一民國一○○年一月十四日查封時，債務人不在場，據
地政人員指界稱：甲標位於濱海公路海園餐廳南方約四三○公尺
處，鼻頭國小旁，其中一一三之二○地號有部分面積供步道使用
，遭步道占用部分拍定後不點交，其餘依現況點交。遭占用之法
律關係，由拍定人自理。乙標位於海園餐廳西方約二二○公尺處
，丙標位於海園餐廳西方約一五○公尺處，現為原始雜木林，臨
濱海公路，拍定後依現況點交。債務人陳稱：『民國一○○年一
月五日新北瑞工字第一○○○○○○○○三號新北市政府都市計
畫土地使用分區（或公共設施用地）證明書：依據民國七十一年
三月十日變更東北角海岸風景特定區計畫案，甲標一一三之二十
地號土地使用分區為公園用地，一一三之二二地號土地使用分區
為墓地，乙標一一七地號土地使用分區為遊樂區，丙標一一七之
一五六地號土地使用分區為地質保護區』。標的確實之土地使用
分區及適用之相關法規內容，請應買人注意‧‧‧」等情，於附
表「點交情形」欄並載明：「點交否：部份點交、部份不點交」
，亦有提及再抗告人陳述之公園用地、遊樂區、地質保護區、墓
地等使用分區，可增加土地利用價值之情事，即難認原法院之拍
賣公告毫無記載，至於再抗告人所述之土地使用分區是否實在、
有無變更，仍應由應買人自行查明，是原法院拍賣公告之上開記
載，核屬適當，再抗告人指摘拍賣公告未載明土地使用情形及不
點交之原因云云，委無足取。綜上，執行法院就系爭不動產核定
拍賣最低價額，而進行第一次拍賣程序，於法並無不合，亦無過
度查封，或未載明土地使用情形及不點交之原因等情形，因而維
持執行法院所為異議駁回之裁定，駁回再抗告人之抗告，經核並
無適用法規顯有錯誤，再抗告意旨指摘原裁定不當，聲明廢棄，
非有理由。
據上論結，本件再抗告為無理由。依強制執行法第三十條之一、
、民事訴訟法第四百九十五條之一第二項、第四百八十一條、第
四百四十九條第一項、第九十五條、第七十八條，裁定如主文。
中    華    民    國  一○○  年    十    月   十三   日
                      最高法院民事第三庭
                          審判長法官  劉  延  村  
                                法官  許  澍  林  
                                法官  黃  秀  得  
                                法官  鄭  雅  萍  
                                法官  魏  大  喨  
本件正本證明與原本無異
                                      書  記  官  
中    華    民    國  一○○  年    十    月  二十五  日
                                                      v